臺灣士林地方法院民事判決　　　　　　　 93年度訴字第882號
原　　　告　庚○○
　　　　　　丁○○○
　　　　　　戊○○
　　　　　　壬○○
　　　　　　己○○
　　　　　　辛○○
　　　　　　癸○○
　　　　　　丙○○
共　　　同
訴訟代理人　林思銘律師
複 代理 人　劉雅萍律師
　　　　　　陳麗玢律師
被　　　告　甲○○
訴訟代理人　丑○○
當事人間請求損害賠償事件，本院於94年9月26日言詞辯論終結
，判決如下：
    主  文
被告應給付原告新台幣壹佰壹拾貳萬伍仟貳佰陸拾肆元及自民國
九十三年三月十二日起至清償日止，按週年利率百分之五計算之
利息。
訴訟費用由被告負擔。
本判決於原告以新台幣肆拾萬元供擔保後，得假執行。但被告如
於執行標的物拍定、變賣前，以新臺幣壹佰壹拾貳萬伍仟貳佰陸
拾肆元為原告預供擔保，得免為假執行。
    事實及理由
一、原告起訴主張：原告丁○○○之配偶、原告庚○○、戊○○
    、壬○○、己○○、辛○○、癸○○、丙○○之父徐阿枝原
    於苗栗縣頭份鎮○○路26號開設徐齒科診所，於民國78年8
    月30日因感年事已高，乃與被告簽立合夥經營診所契約書，
    由被告承接負責該診所之看診及經營，並約定自78年9 月15
    日至80年9 月15日，該診所之一切收支、稅賦由被告處理，
    及被告若有執務疏失或不法行為而致診所權益受損，被告願
    負賠償及一切法律責任，該約期滿後，以相同內容再續1 年
    ，嗣因該診所遭行政院勞工保險局（下稱勞保局）查獲80年
    3 月間有虛報就醫費用情事，經勞保局於81年3 月16日通知
    徐阿枝終止勞工保險特約醫療院合約，是徐阿枝於81年4 月
    9 日與被告終止前開合夥經營診所契約，並約定：81年4 月
    14日往前追溯至78年9 月15日契約有效期間內之所有關於本
    診所稅務及負債，若因乙方（即被告）之行為而發生者，均
    應由乙方負擔，縱使在契約期間外顯現，仍應由乙方負擔。
    徐阿枝因前揭80年3 月間之虛偽申報情事，致其負有應返還
    溢領醫療給付之債務，惟徐阿枝於82年3 月20日死亡，原告
    為其繼承人，勞保局於92年間訴請原告庚○○及丁○○○應
    連帶給付前揭債務及遲延利息，經台灣苗栗地方法院（下稱
    苗院）92年度苗簡字第125 號判決確定，原告因而依判決結
    果給付勞保局1,125,264 元。爰依契約關係及不當得利之法
    律關係，請求被告給付該金額及自起訴狀繕本送達翌日起至
    清償日止按週年利率5%計算之利息。並聲明：除假執行擔保
    金額外，如主文所示。
二、被告辯稱：於79、80年間徐阿枝也有執行業務，與被告係合
    夥，並非讓與經營權，故非全部都由被告執行業務，勞保局
    處罰虛偽申報，這些都有病歷可查證，虛偽部分都是徐阿枝
    看的，不是被告看的，又勞保局與徐阿枝所定契約應該是公
    法契約，被告與徐阿枝只是合夥行為而已，並不能要求被告
    負擔公法上之行政處罰。且勞保局雖處罰有1,000,000多元
    ，事實上查到虛偽不實的只有一點點，可能不到100,000元
    ，但勞保局扣了3個月原先要給許齒科診所的錢，苗院判決
    是依勞保局要求之溢領費用，並沒有去審核金額內容，當初
    徐阿枝可以至勞保局循行政訴訟打官司，為何徐阿枝沒有申
    訴？收支部分雖由被告在管帳的，但向勞保局申報時沒有徐
    阿枝蓋章核可是不行的，合夥內部被告只是管帳而已。且病
    歷上方是由徐阿枝蓋章，應由徐阿枝負責。縱假設是被告申
    報的，從台灣新竹地方法院（下稱竹院）82年度訴字525 號
    判決上看，病人子○○只看6 顆，但報11顆，勞保局溢付也
    只有5 顆，被告最多只賠5 顆，也不是原告請求的數字。徐
    阿枝沒有去異議，應負與有過失之責，徐阿枝應負擔百分之
    90幾的責任。原告應舉證有因果關係。並聲明：(一)駁回原告
    之訴及假執行之聲請。(二)如受不利判決，願供擔保請准免為
    假執行。
三、兩造不爭執部分：78年8 月30日、80年9 月15日及81年4 月
    9 日（終止）被告與徐阿枝簽立之合夥經營診所契約書、勞
    工保險局92年10月8 日保給醫字第09260599220 號函形式上
    之真正。本件之爭點：(一)本案是否為公法事件？(二)原告依合
    夥契約或不當得利請求是否有理由？
四、本院得心證之理由：
  (一)本件原告請求被告給付之內容雖源自原告繼承徐阿枝即徐齒
    科診所應返還勞保局溢付農、勞保醫療給付之債務，然原告
    係依所繼承徐阿枝與被告間之私法契約關係請求權為請求，
    並不具有公法色彩，被告辯稱本件係公法事件，實無可採。
  (二)兩造對於徐阿枝曾於78年8 月30日及80年9 月15日與被告簽
    立合夥經營診所契約書、及81年4 月9 日終止前開契約而簽
    立之合夥經營診所契約書，並無爭執，依該81年4 月9 日契
    約書第1 條：「民國81年4 月14日往前追溯至民國78年9 月
    15日契約有效期間內之所有關於本診所之稅務及負債，若因
    乙方（即被告）之行為而發生者，均應由乙方負擔，民國81
    年4 月14日以後之所有稅務及負債，乙方一概不負責。」第
    2 條：「契約有效期間內，因乙方行為而發生之所有稅務、
    負債及其他一切對外關係，雖於契約期間外顯現，仍應由乙
    方負擔。」等約定，徐齒科診所於78年9 月15日至81年4 月
    14日間若有因被告之行為而生之稅務及負債，即使係於該期
    間外為請求，均應由被告負擔。
  (三)原告主張被告於78年9 月15日起承接徐齒科診所看診及經營
    ，嗣因遭勞保局查獲80年3 月間有虛報就醫費用情事，勞保
    局追討溢付之醫療給付1,053,539 元及遲延利息，經苗院92
    年度苗簡字第125 號判決確定後，繼承人之一即原告庚○○
    因而給付勞保局1,125,264 元（包括利息）等語。被告雖就
    原告給付勞保局1,125,264 元之事實不爭執，惟辯稱於79、
    80年間徐阿枝也有執行業務，與被告係合夥關係，並非讓與
    經營權，虛偽部分都是徐阿枝所申報，並非被告云云。經查
    ，徐阿枝與被告於78年8 月30日簽立之合夥經營診所契約，
    雖以合夥為名，但依其中第2 條約定：「有關本診所之一切
    收支由乙方（即被告）處理，有關稅賦亦由乙方負責繳清，
    為本契約生效日以前之稅賦由甲方（即徐阿枝）負擔」，足
    見徐齒科診所全部之收支、稅賦均歸於被告支配及負擔，並
    非只是由被告管帳而已，應認該診所自78年9 月15日起實際
    上即由被告承接經營，其至81年4 月14日即徐阿枝與被告合
    意終止契約所約定之責任區分日為止，該期間內徐齒科診所
    之負債，依前所論，自應由被告負責。被告雖辯稱向勞保局
    申報醫療給付之處方箋上均由徐阿枝蓋章，故係徐阿枝看診
    及申報云云，然查，當初具名與勞保局簽約者為徐阿枝即徐
    齒科診所，日後向勞保局申報醫療給付，自然應以徐阿枝名
    義為之，並不能單以申報之處方箋上有徐阿枝印文即認為是
    徐阿枝所看診，又證人子○○及乙○○於94年9 月26日到庭
    均證述當時為其看診之牙醫並非80歲左右之徐阿枝，而是一
    位年輕人等語，亦足佐證前揭處方箋雖以徐阿枝名義製作及
    申報給付，但實際上並非徐阿枝在看診，應認被告所辯並非
    可採。又查，勞保局於查獲徐齒科診所於80年3 月有虛報就
    醫費用之情事，隨於81年3 月16日通知終止勞工保險特約醫
    療院合約，並依其內部審查核減對徐齒科診所之醫療給付，
    經扣除應給付81年1 月至3 月之金額408,232 元後，共應追
    回80年3 月至81年3 月已撥付徐齒科診所之暫付款1,053,53
    9 元，該金額前經勞保局於竹院以82年度訴字第525 號對徐
    阿枝起訴請求，雖該案判決勞保局全部勝訴，但因徐阿枝事
    實上在該案繫屬前已經去世，該判決為無效，嗣勞保局依同
    前法律關係於苗院對徐阿枝之繼承人丁○○○、庚○○起訴
    請求，經苗院92年度苗簡字第125 號就該金額及遲延利息判
    決勞保局全部勝訴確定，原告因而依該判決結果給付勞保局
    1,125,264 元等情，業據本院調閱竹院82年度訴字第525 號
    及苗院92年度苗簡字第125 號民事卷宗查明，並有兩造所不
    爭執之勞保局92年10月8 日保給醫字第09260599220 號函可
    稽，足認勞保局因被告80年3 月以徐齒科診所虛偽申報而核
    減醫療給付，導致該診所即徐阿枝負債1,125,264 元，且係
    被告依前揭81年4 月9 日與徐阿枝簽立合夥經營診所契約書
    所約定應由其負擔該診所負債之期間內，被告自應負責清償
    該債務。原告為徐阿枝之繼承人，有繼承系統表與戶籍資料
    在卷可稽，業繼承前揭與被告間之契約關係，其據以請求被
    告給付1,125,264 元及遲延利息，應有理由。
  (四)至於被告辯稱勞保局原查獲虛報部分，依前揭竹院判決記載
    僅有被保險人陳振芳（申報8 顆，實填補2 顆）、子○○（
    申報11顆，實填補3 顆）、寅○○（申報16顆，實填補3 顆
    ），金額不超過100,000 元，勞保局核減並追討暫付款達1,
    053,539 元，並不合法，又徐阿枝沒有去異議，應負與有過
    失百分之90幾的責任云云。按各特約醫療院、所辦理門診或
    住院診療業務，其診療費用，應依照勞工診療費用支付標準
    表及用藥種類與價格表支付之；前項勞工保險診療費用支付
    標準表及用藥種類與價格表，由中央主管機關會同中央衛生
    主管機關定之；保險人為審核第一項診療費用，應聘請各科
    醫藥專家組織診療費用審查委員會審核之，其辦法由中央主
    管機關定之，勞工保險條例第51條第1 至3 項定有明文，又
    依前條例第3 項定有「勞工保險特約醫療院所診療費用審查
    辦法」，為審查診療費用及核減比例之規定，是以，勞保局
    依其調查被保險人陳振芳、子○○、寅○○遭虛偽申報之結
    果，據以按比例核減對徐齒科診所之其他醫療給付，並非於
    法無據。至於徐阿枝縱為異議，亦未必能影響勞保局前揭核
    減結果，被告主張徐阿枝未為異議即與有過失，自非可採。
    況原告前於苗院92年度苗簡字第125 號民事案件中，業已聲
    請由該院對該案第三人即本件被告為告知訴訟，並已合法送
    達，有該案判決之記載可稽，被告雖未於該案為訴訟參加，
    然依民事訴訟法第67條之規定，仍準用同法第63條之規定，
    被告已不得主張該訴訟之裁判不當。從而，被告所辯，應非
    可採。
五、綜上，原告依契約關係請求被告給付1,125,264元及自93年3
    月12日起即起訴狀繕本送達翌日起至清償日止，按週年利率
    5%計算之遲延利息，為有理由，應予准許。至於原告另以不
    當得利請求權併為主張，為請求權之選擇競合，因上揭契約
    關係之請求權已足使原告獲得勝訴之目的，已毋庸就此再為
    審酌，附此敘明。
六、兩造均陳明願供擔保，請求宣告假執行及免為假執行，經核
    並無不合，爰酌定相當之擔保金額，分別准許之。
七、本件判決基礎已臻明確，兩造其餘之攻擊防禦方法及訴訟資
    料，經本院審酌後核與判決結果不生影響，無逐一論列之必
    要，併此敘明。
八、據上論結，本件原告之訴為有理由，依民事訴訟法第78條判
    決如主文。
中　　華　　民　　國　　94　　年　　10　　月　　24　　日
                  民事第一庭  法  官  高愈杰
以上正本證明與原本無異。
如對本判決上訴須於判決送達後20日內向本院提出上訴狀。
中　　華　　民　　國　　94　　年　　10　　月　　27　　日
                              書記官  高楚安
